# 银行理财产品披露问题

提问人：田键泯 时间：2020-03-08 10:25:19
@chenyiwei，陈老师好，有一问题如下：
摘抄自：《瑞华研究2010-2019》
问题4-1-43（银行理财产品的列报）
其中：
当结构性存款嵌入的衍生金融工具符合以下两种情形之一的，则不影响金融资产的分类：
（ 1 ）影响极其微小。嵌入衍生金融工具对合同现金流量在每一会计期间和合同整个存续期的累计影响极其微小；
（ 2 ）现金流量特征是不现实的。嵌入衍生工具仅在极端罕见、显著异常且几乎不可能的事件发生时才影响该工具的合同现金流量，那么该现金流量特征是不现实的。
本案例中，企业持有的保本浮动收益的理财产品，类似于结构性存款合同，也可参照上述思路进行分类和计量。
问题 1 ：
关于影响极其微小：事实上即便银监会禁止银行发布保本保收益理财产品后，企业后续购买理财产品合同约定大部分均为保本浮动收益，但实际上赎回时收益与合同预期收益率差异较小，此处是否可以理解影响极其微小。若不能应当如何考虑？
问题 2 ：
关于现金流量特征是不现实的：嵌入衍生工具仅在极端罕见、显著异常且几乎不可能的事件，例如波动区间是指黄金价格从“期初价格-400美元”至“期初价格+400美元”的区间范围（含边界）。从企业购买的历史甚至近几年发布该理财产品看，是否可以认定为几乎不可能的事件？若不能应当如何把握极端罕见，显著异常且几乎不可能？
问题 3 ：
被审计单位购买保本浮动收益理财产品由于不能通过SPPI测试，直接指定为FVTPL，期末以本金+本金*预期最佳收益率进行后续计量以确认金融工具的公允价值，在附注披露中，公允价值披露问题：
1 、披露为第二层次公允价值计量，同时在指定以公允价值计量且其变动计入当期损益的金融资产中（ 2 ）权益工具投资单设名称交易性金融资产-理财产品。
2 、持续与非持续第一层公允价值计量项目的市价的确定依据，在第二层中以估值技术为：现金流量折现，输入值为期望收益。
如上，该做法是否正确，望陈老师指正！
题目有点长，劳烦陈版主，望指点，谢谢！

回答人：chenyiwei
1 、要有明显证据表明其实际现金流偏离预期收益的可能性基本不存在，例如虽然设置了挂钩变量，但将该变量的波动区间设定得很宽，事实上波动到该设定区间外的可能性极小，因而收益实际上是基本确定的。
2 、这种案例是可以接受的，因为几乎不会出现在该产品存续期内黄金价格的波动偏离期初价格大于 400 美元的情况。
3 、（ 1 ）该项工具虽然不通过SPPI测试，单并非权益工具，将其归类为权益工具投资不妥当。（ 2 ）除了不能归类为权益工具投资以外，其余基本合理。